臺灣臺南地方法院刑事判決　　　　　　　　　　　　九十二年度訴字第一三四九號
　　公　訴　人　臺灣臺南地方法院檢察署檢察官
　　被　　　告　乙○○
右列被告因違反毒品危害防制條例案件，經檢察官提起公訴（九十二年度毒偵字第九
六四、一八三八號）及聲請併案審理（九十三年度毒偵字第四二六號），本院判決如
左：
    主  文
乙○○連續施用第一級毒品，處有期徒刑拾月。扣案之塑膠分裝匙壹支、已使用過之
注射針筒貳支及內有海洛因殘渣殘留之分裝袋個，均沒收銷燬之。
    事  實
一、乙○○前於民國（下同）八十九年間，因違反毒品危害防制條例案件，經臺灣高
    雄地方法院以八十九年度毒聲字第七０三一號裁定令入勒戒處所觀察、勒戒後，
    認為無繼續施用毒品之傾向，由臺灣高雄地方法院檢察署檢察官於八十九年十月
    二十七日以八十九年度毒偵字第五六八二號為不起訴處分確定。詎乙○○仍未戒
    除毒癮，竟又基於施用第一級毒品海洛因之概括犯意，自九十一年九月間某日起
    至九十二年十月九日下午一時許止，連續在其住處及臺南市○○路水萍溫公園等
    處，以將海洛因滲入香煙吸食及將海洛因摻加生理食鹽水再以針筒注射於手肘之
    方式，施用第一級毒品海洛因多次。期間乙○○曾於九十二年三月二十八日下午
    一時三十分許在臺南縣永康市○○路九四二巷十七號前為警查獲，嗣至同年十月
    九日下午十三時許，乙○○與郭青澍（未一併起訴）同在臺南市○○路水萍溫公
    園內兒童溜滑梯上施用第一級毒品海洛因時，又為警當場查獲，並扣得生理食鹽
    水注射液空瓶一個、已使用之塑膠分裝匙一支、注射針筒二支及內有海洛因殘渣
    殘留之分裝袋三個。
二、乙○○因前開施用毒品犯行，經本院以九十二年度毒聲字第一三八０號裁定令入
    勒戒處所觀察、勒戒，並於九十二年十一月十一日入臺灣臺南看守所附設勒戒所
    執行後，仍未戒除毒癮，有繼續施用毒品之傾向，經本院再於九十二年十二月十
    八日以九十二年度毒聲字第二二０四號裁定令入戒治處所施以強制戒治一年，惟
    因毒品危害防制條例修正，戒治程序未執行完畢即於九十三年一月九日釋放。詎
    乙○○因尚未戒除毒癮，竟又承前施用第一級毒品之概括犯意，於九十三年二月
    十二日下午五時三十分許採尿時間回溯二十六小時內某時，施用第一級毒品海洛
    因。嗣於同日下午二時五十分許，員警持本院核發之搜索票對涉嫌施用毒品之嫌
    疑人楊明憲執行搜索時，乙○○亦在現場，員警經其同意採尿送驗，呈嗎啡陽性
    反應而查知上情。
三、案經臺南市警察局移請暨該局第一分局、第六分局報請臺灣臺南地方法院檢察署
    檢察官偵查起訴及聲請併案審理。
    理  由
一、訊據被告乙○○固坦承曾於九十一年九月間某日起至九十二年十月九日下午一時
    許止，連續在其住處及臺南市○○路水萍溫公園等處施用第一級毒品海洛因多次
    等事實不諱，但仍矢口否認其於九十三年二月十二日為警查獲前，有何施用毒品
    犯行，辯稱：其最後一次施用毒品之時間係在九十二年十一月十一日觀察、勒戒
    及強制戒治執行前，嗣戒治程序終止離開戒治所後，即未施用毒品，九十三年二
    月十二日為警查獲當時，係案外人楊明憲在其身旁施用毒品，故尿液中驗出嗎啡
    陽性反應云云。惟查：
  (一)被告連續於右開時、地施用第一級毒品之事實，除據被告前揭供述外，被告三次
    為警查獲並採尿送驗，均呈嗎啡陽性反應，有臺南市衛生局九十二年四月十五日
    （）南市衛驗字第九二０三０三號、同年十月三十一日（）南市衛驗字第九
    二０七七八號、九十三年二月十八日（）南市衛驗字第九三０一五七號檢驗成
    績書各一紙及臺南市警察局第一分局、第六分局、臺南市警察局刑警隊出具之尿
    液送驗編號及年籍對照表三紙在卷可稽，且員警於九十三年二月十二日採集之被
    告尿液，經本院依職權送請長榮大學毒物研究中心鑑定，經該中心以酵素免疫分
    析法（ＥＩＡ）篩檢並以氣象層析質譜儀（ＧＣ＼ＭＳ）確認結果，檢出其尿液
    中嗎啡濃度高達五一二三ｎｇ＼ｍｌ，較標準閾值濃度三００ｎｇ＼ｍｌ高出十
    餘倍，確呈嗎啡陽性反應無疑。又扣案之生理食鹽水注射液空瓶一個、塑膠分裝
    匙一支、注射針筒二支及內有海洛因殘渣殘留之分裝袋三個分別經本院及臺灣臺
    南地方法院檢察署檢察官依職權送請法務部調查局鑑驗結果，除生理食鹽水注射
    液空瓶外，均驗出第一級第六項毒品海洛因成分殘留，有法務部調查局九十二年
    十一月二十日調科壹字第二００００四五七八號鑑定通知書、九十三年二月十一
    日調科壹字第０九三六二四一一八四０號檢驗通知書各一紙附卷可參。據此堪認
    被告確有自九十一年九月間某日起至於九十三年二月十二日下午五時三十分許採
    尿時間回溯二十六小時內某時止，連續施用第一級毒品海洛因之犯行。
  (二)次按「吸入煙毒或安非他命之二手煙，在文獻上雖尚無能否由尿液中檢驗出煙毒
    或安非他命反應之研究報告，然按本局檢驗煙毒或安非他命案件經驗研判，若非
    長時間與吸食者直接相向且存心大量吸入吸毒者所呼出之煙氣，以二手煙中可能
    存在之低劑量煙毒或安非他命，應不致在尿液中檢驗出煙毒或安非他命反應。」
    、「於吸食毒品及麻醉藥品者之旁，同時吸入該吸食者燃燒之藥物所排出之氣體
    （即俗稱之二手煙），能否在尿液中被檢出毒品反應，文獻上尚無此類研究報告
    ，然按本局檢驗煙毒經驗判斷，若非共處於空間狹小之密閉，並故意大量吸入該
    氣體，不致於尿液中代謝出煙毒反應」，法務部調查局八十二年八月六日（八二
    ）發技一字第四一五三號函及八十二年十月一日（八二）陸（一）字第八二０九
    二七一二號函分別函敘甚明。且被告於警詢中，業已供承：「（問：你最後一次
    施用海洛因毒品是在何時在何地？是如何方式施用？）我是於九十三年二月十二
    日下午十三時三十分左右，在臺南縣永康市○○街二三九號住宅後方的大樹底下
    以香煙滲入少許海洛因毒品點燃吸入體內方式施用。當時有朋友郭青澍、楊明輝
    均在場，我與郭青澍均以香煙施用海洛因毒品，楊明輝用注射的」等語（見九十
    三年二月二十四日警詢筆錄），其於本院審理時翻異前詞否認施用毒品犯行，自
    有可疑。況，員警於九十三年二月十二日對被告進行採尿，採得之尿液經本院送
    請長榮大學毒物研究中心鑑定結果，確呈嗎啡陽性反應，且尿液中檢出嗎啡濃度
    高出標準閾值十餘倍，已如前述，依前揭說明，本案被告尿液經檢驗出嗎啡陽性
    反應，顯非單純於偶一情況下吸入二手煙所能導致。被告辯稱自強制戒治程序終
    止而釋放後，即未再度施用毒品，查獲當日係案外人楊明憲在其身旁施用毒品，
    故尿液中驗出嗎啡陽性反應云云，不足採信。
  (三)被告雖否認曾於九十三年二月十二日為警查獲前，有何施用毒品犯行，惟按「海
    洛因經注射入人體後，約百分之八十於二十四小時內自尿液中排出，尿液中能否
    驗出嗎啡陽性反應與其投與量、投與途徑、採尿時間、個人體質及檢驗方法之靈
    敏度有關，國外曾有文獻報導注射六毫克之海洛因鹽酸鹽，其代謝物嗎啡之平均
    可檢出時限約為二十六小時」，此業據行政院衛生署藥物食品檢驗局八十一年九
    月八日（八一）藥檢一字第八一一四八八五號函敘述明確。依上開說明，足認被
    告最後一次施用第一級毒品海洛因之時間，應為九十三年二月十二日下午五時三
    十分許採尿時間回溯二十六小時內之某時。
  (四)綜上所述，本案事證明確，被告施用第一級毒品海洛因之犯行已堪認定。
二、查被告前因違反毒品危害防制條例案件，經本院裁定令入勒戒處所執行觀察、勒
    戒後，認有繼續施用毒品之傾向，再由本院以八十九年度毒聲字第一八五一號裁
    定令入戒治處所施以強制戒治，嗣經停止戒治付保護管束，於九十年六月十五日
    保護管束期滿執行完畢，並由同署檢察官於九十年七月九日以九十年度戒毒偵字
    第三二五號為不起訴處分等情，有不起訴處分書、臺灣臺南地方法院檢察署刑案
    資料查註紀錄表及臺灣高等法院被告全國前案紀錄表附卷可稽。是核被告所為，
    係於觀察、勒戒執行完畢釋放後，五年內再犯修正後毒品危害防制條例第十條第
    一項之罪。被告持有第一級毒品海洛因之低度行為，應為其施用上開毒品之高度
    行為所吸收，不另論罪；又被告於九十一年九月間某日起至九十三年二月十二日
    下午五時三十分許採尿時間回溯二十六小時內某時止，多次施用第一級毒品海洛
    因，雖其間曾經本院以九十二年度毒聲字第一三八０號裁定令入勒戒處所觀察、
    勒戒，並於九十二年十一月十一日入臺灣臺南看守所附設勒戒所執行，但仍未戒
    除毒癮，有繼續施用毒品之傾向，再經本院於九十二年十二月十八日以九十二年
    度毒聲字第二二０四號裁定令入戒治處所施以強制戒治一年，嗣因毒品危害防制
    條例修正，戒治程序未執行完畢即於九十三年一月九日釋放，有臺灣高等法院被
    告全國前案紀錄表、臺灣臺南看守所附設勒戒所九十二年十二月三日南所文衛字
    第０九二０００四三一一號函檢附之「有無繼續施用毒品傾向證明書」及「有無
    繼續施用毒品傾向評估標準紀錄表」存卷可憑，顯見被告施用第一級毒品之犯意
    ，並未因受觀察、勒戒而有所改變，至於後續之強制戒治程序，僅執行短暫時間
    即因法律條文之修正而中斷，自亦不足使被告戒除毒癮，是被告於前開觀察、勒
    戒、強制戒治程序執行前後之施用第一級毒品犯行，顯係基於概括之犯意反覆為
    之，應依刑法第五十六條之規定論以連續犯並加重其刑。公訴意旨雖未論及被告
    於九十三年二月十二日下午五時三十分許採尿時間回溯二十六小時內某時之施用
    第一級毒品海洛因犯行，然此部分與起訴部分有連續犯之裁判上一罪關係，本院
    自應併予審究。爰審酌被告沉迷毒品，經觀察、勒戒後仍未戒除毒癮，本次施用
    時間長達一年餘，且多次為警查獲後再度施用，不知戒慎，惟犯後坦承部分犯行
    、態度尚稱良好、非無悔意等一切情狀，量處如主文所示之刑，以示懲儆。扣案
    之塑膠分裝匙一支、已使用過之注射針筒二支及內有海洛因殘渣殘留之分裝袋三
    個，經法務部調查局鑑驗後均有第一級毒品海洛因殘留，已如前述，且殘留之毒
    品均無法與扣案物品相分離，爰均依毒品危害防制條例第十八條第一項前段沒收
    銷燬之。至於扣案之生理食鹽水空瓶一個，經鑑驗結果並無毒品成分殘留，有前
    引法務部調查局九十三年二月十一日調科壹字第０九三六二四一一八四０號檢驗
    通知書一紙附卷可參，且無證據證明係被告所有，爰不另為沒收之諭知，併此敘
    明。
據上論斷，應依刑事訴訟法第二百九十九條第一項前段，毒品危害防制條例第十條第
一項、第十八條第一項前段，刑法第十一條前段、第五十六條，判決如主文。
本案經檢察官甲○○到庭執行職務。
中      華      民      國      九十三      年      七    月    十六    日
                                  臺灣臺南地方法院刑事第六庭
                                      審判長法  官  黃光進
                                            法  官  張瑛宗
                                            法  官  周紹武
右正本證明與原本無異。
如不服本判決，應於判決送達後十日內，向本院提出上訴狀。
                                            書記官  許美惠
中      華      民      國      九十三      年      七    月    十六    日
附錄本案論罪科刑法條全文
毒品危害防制條例第十條第一項
施用第一級毒品者，處六月以上五年以下有期徒刑。
